---
title: "analysis"
output: html_document
date: "2026-04-08"
---

```{r}
library(dplyr)
library(stringr)
library(lme4)
library(lavaan)
library(nnet)
library(brms)
library(ggplot2)
library(tidyverse)
library(lavaan)
library(lavaanPlot)
library(psych)
row_data <- read.csv("analysis.csv", fileEncoding = "CP932")
```

# 分析対象外のデータの除外
```{r}
library(dplyr)

# --- Step 1: IMCチェック ---
mydata <- row_data %>%
  filter(rowSums(across(starts_with("IMC"), ~ . == 1), na.rm = TRUE) == 0)
message("Step 1 (IMC除外後) の行数: ", nrow(mydata))

# --- Step 2: 質問回答の質 ---
mydata <- mydata %>%
  filter(similar_question != 1, # 類似した調査に参加したか？という質問に「はい」と答えたデータを除外
         answer_seriously != 2) # 真剣に回答してくれたか？という質問に「いいえ」と答えたデータを除外
message("Step 2 (質による除外後) の行数: ", nrow(mydata))

# --- Step 3: 数値変換とNA ---
mydata <- mydata %>%
  mutate(Duration = as.numeric(Duration.inseconds.)) %>%
  filter(!is.na(Duration))
message("Step 3 (Duration数値化後) の行数: ", nrow(mydata))

# --- Step 4: 外れ値除外 ---
mydata <- mydata %>%
  filter(
    Duration >= (mean(Duration, na.rm = TRUE) - 2 * sd(Duration, na.rm = TRUE)),
    Duration <= (mean(Duration, na.rm = TRUE) + 2 * sd(Duration, na.rm = TRUE))
  )
message("Step 4 (最終結果) の行数: ", nrow(mydata))

mean(mydata$Duration.inseconds.) # 平均回答時間
```
# 年齢・性別
```{r}
#年齢
min(mydata$Age)
max(mydata$Age)
mean(mydata$Age)
sd(mydata$Age)

mydata$Age
#性別
sum(mydata$Gender == "1", na.rm = TRUE) # 男性
sum(mydata$Gender == "2", na.rm = TRUE)
sum(mydata$Gender == "3", na.rm = TRUE)
```

# 課題のメモ

- 戦略測定課題 戦略_1\~13
  - 反例なし 戦略_1, 戦略_4, 戦略_7
  - 90% 戦略_2, 戦略_5, 戦略_8, 戦略_10, 戦略_12
  - 50% 戦略_3, 戦略_6, 戦略_9, 戦略_11, 戦略_13
- 陰謀論信念GCBS
  - GCBS_1 \~ 15
- 疑似科学信念PBS
  - PBS_1 \~ 19
- CRT
  - 問題自体 CRT_1 \~ 8
  - 初見かの確認 初見か_1 \~ 8
- 科学的推論SRS
  - SRS_1 \~ 12
- 二分法的思考尺度 
  - DTI_1 \~ 15
- 開放的思考尺度
  - AOT AOT_1\~ 7

```{r}
strategy_Q_R90 <- c("戦略_2", "戦略_5", "戦略_8", "戦略_10", "戦略_12")
strategy_Q_R50 <- c("戦略_3", "戦略_6", "戦略_9", "戦略_11", "戦略_13")
strategy_Q_R100 <- c("戦略_1", "戦略_4", "戦略_7")
GCBS_Q <- paste0("GCBS_", 1:15)
PBS_Q <- paste0("PBS_", 1:19)
CRT_Q <- paste0("CRT_", 1:8)
CRT_seen <- paste0("初見か_", 1:8)
SRS_Q <- paste0("SRS_", 1:12)
DTI_Q <- paste0("DTI_", 1:15)
DTI_Q_preference <- paste0("DTI_", c(1,4,7,10,13))
DTI_Q_belief <- paste0("DTI_", c(2,5,8,11,14))
DTI_Q_profit_and_loss <- paste0("DTI_", c(3,6,9,12,15))
AOT_Q <-  paste0("AOT_", 1:7)
```

# 推論戦略ごとに分ける
```{r}
#それぞれの受容されなかった回数
mydata <- mydata %>%
  mutate(
    R90 = rowSums(across(all_of(strategy_Q_R90)) == 2, na.rm = TRUE),
    R50 = rowSums(across(all_of(strategy_Q_R50)) == 2, na.rm = TRUE),
    R100 = rowSums(across(all_of(strategy_Q_R100)) == 2, na.rm = TRUE),
    R50_R90 = R50 - R90
  )

# 反例：CEX
# 統計：SS
# 反例と統計の中間：Inter
# その他：Other
mydata <- mydata %>%
  mutate(
    strategy_type = case_when(
      R50 > R90 + 1       ~ "SS",
      R90 + R50 == 10     ~ "CEX",
      R90 == 4            ~ "Inter",
      TRUE                ~ "Other"
    )
  )
mydata %>% count(strategy_type)

```
# 陰謀論信念・疑似科学信念
```{r}
mydata <- mydata %>%
  mutate(
    GCBS_total_score = rowSums(select(., all_of(GCBS_Q))),
    
    # 7問目を逆転処理（5件法：1〜5点）
    PBS_7_rev = (5 + 1) - PBS_7,
    
    # 合計点の算出
    # PBS_7の代わりに逆転処理済みの PBS_7_rev を含める
    PBS_total_score = rowSums(across(c(all_of(setdiff(PBS_Q, "PBS_7")), "PBS_7_rev")), na.rm = TRUE)
    )
```

# CRT
```{r}
#得点
crt_data <- mydata %>%
  mutate(
    # 正誤判定を行い得点を計算
    crtscore_1 = ifelse(`CRT_1` == "15", 1, 0),
    crtscore_2 = ifelse(`CRT_2` == "72", 1, 0),
    crtscore_3 = ifelse(`CRT_3` == "11", 1, 0),
    crtscore_4 = ifelse(`CRT_4` == "125", 1, 0),
    crtscore_5 = ifelse(`CRT_5` == "29", 1, 0),
    crtscore_6 = ifelse(`CRT_6` == "30", 1, 0),
    crtscore_7 = ifelse(`CRT_7` == "4", 1, 0),
    crtscore_8 = ifelse(`CRT_8` == "15", 1, 0),
  )

crt_data <- crt_data %>%
  rowwise() %>%
  mutate(
    # 1. 初見の問題数（分母）をカウント (初見フラグが 2 のもの)
    CRT_attempted_count = sum(c_across(paste0("初見か_", 1:8)) == 2, na.rm = TRUE),
    
    # 2. 初見かつ正解した数（分子）をカウント
    CRT_correct_count = sum(map_dbl(1:8, function(i) {
      ans_val  <- get(paste0("crtscore_", i))
      seen_val <- get(paste0("初見か_", i))
      if (!is.na(ans_val) && !is.na(seen_val) && seen_val == 2 && ans_val == 1) 1 else 0
    })),
    
    # 3. 正答率を算出（0除算を防ぐため分母が0より大きい場合のみ計算）
    CRT_accuracy_rate = ifelse(CRT_attempted_count > 0, 
                               CRT_correct_count / CRT_attempted_count, 
                               NA)
  ) %>%
  ungroup()

summary(crt_data$CRT_accuracy_rate)

mydata$CRT_accuracy_rate <- crt_data$CRT_accuracy_rate

mean(crt_data$CRT_correct_count, na.rm = TRUE)
```

# SRS
```{r}
# 正解キーの作成（1, 2, 1, 2... の並び）
srs_keys <- c(1, 2, 1, 2, 2, 2, 1, 2, 1, 2, 2, 2)

srs_data <- mydata %>%
  rowwise() %>%
  mutate(
    # SRS_1~12 の値と正解キーを比較して合計
    SRS_total_score = sum(c_across(paste0("SRS_", 1:12)) == srs_keys, na.rm = TRUE)
  ) %>%
  ungroup()

mydata$SRS_total_score <- srs_data$SRS_total_score
```

# DTI
```{r}
mydata <- mydata %>%
  mutate(
    DTI_total_score = rowSums(select(., all_of(DTI_Q))),
    DTI_preference_score = rowSums(select(., all_of(DTI_Q_preference))),
    DTI_belief_score = rowSums(select(., all_of(DTI_Q_belief))),
    DTI_profit_and_loss_score = rowSums(select(., all_of(DTI_Q_profit_and_loss))),
    AOT_score = rowSums(select(., all_of(AOT_Q)))
    )
```

# 各データを analysis_data に追加
```{r}
analysis_data <- mydata %>%
  select("ID", "R90", "R50", "R100", "R50_R90", "strategy_type", "GCBS_total_score", "PBS_total_score", "CRT_accuracy_rate", "SRS_total_score", "DTI_total_score", "DTI_preference_score", "DTI_belief_score", "DTI_profit_and_loss_score", "AOT_score")

analysis_data$strategy_type <- as.factor(analysis_data$strategy_type)

standardized_data <- analysis_data %>%
  mutate(across(
    # 「数値型」かつ「Idではない」列を選択
    .cols = where(is.numeric) & !all_of("ID") & !all_of("strategy_type"), 
    .fns = ~ as.numeric(scale(.))
  ))
```

# 各推論型の人数と割合を表示
```{r}
mydata %>%
  count(strategy_type) %>%
  mutate(prop = n / sum(n))
```
# 各推論型各尺度の平均と標準偏差を算出
```{r}
library(dplyr)

mydata %>%
  group_by(strategy_type) %>%
  summarise(
    N = n(),
    CRT_M = mean(CRT_accuracy_rate, na.rm = TRUE),
    CRT_SD = sd(CRT_accuracy_rate, na.rm = TRUE),
    AOT_M = mean(AOT_score, na.rm = TRUE),
    AOT_SD = sd(AOT_score, na.rm = TRUE),
    DTI_M = mean(DTI_total_score, na.rm = TRUE),
    DTI_SD = sd(DTI_total_score, na.rm = TRUE),
    SRS_M = mean(SRS_total_score, na.rm = TRUE),
    SRS_SD = sd(SRS_total_score, na.rm = TRUE),
    GCBS_M = mean(GCBS_total_score, na.rm = TRUE),
    GCBS_SD = sd(GCBS_total_score, na.rm = TRUE),
    PBS_M = mean(PBS_total_score, na.rm = TRUE),
    PBS_SD = sd(PBS_total_score, na.rm = TRUE)
  )
```

# 推論戦略課題を抜きにした全体のパス解析 
# 認知特性→ SRS →陰謀論・疑似科学
```{r}
library(lavaan)
library(semPlot)
library(dplyr)

model_Layer <- '
  CRT_accuracy_rate ~~ AOT_score
  AOT_score ~~ DTI_total_score
  CRT_accuracy_rate ~~ DTI_total_score

  SRS_total_score ~ CRT_accuracy_rate + AOT_score + DTI_total_score

  GCBS_total_score ~ SRS_total_score + DTI_total_score
  PBS_total_score ~ SRS_total_score + DTI_total_score

  GCBS_total_score ~~ PBS_total_score
'

# 適合
fit_model_Layer <- sem(model_Layer, 
                     data = standardized_data, 
                     estimator = "MLR") # ダミー変数を含むのでMLRが安定します

# 確認
summary(fit_model_Layer, standardized = TRUE, fit.measures = TRUE)

lavaanPlot(model = fit_model_Layer, 
           coefs = TRUE, 
           stand = TRUE, 
           sig = .05, 
           stars = "regress",
           graph_options = list(rankdir = "LR"))

summary(fit_model_Layer, standardized = TRUE, fit.measure = TRUE)
```

# モデル適合度を導出
```{r}
fitMeasures(fit_model_Layer, c("srmr", "cfi", "rmsea", "agfi", "ecvi"))
```

```{r}
modificationindices(fit_model_Layer)
```

# 各推論群におけるパス係数の推定
```{r}
library(lavaan)

# 各推論群でパス係数を算出するモデル
model_strategy_group <- '

  # -------------------------
  # 共変関係
  # -------------------------
  CRT_accuracy_rate ~~ AOT_score
  AOT_score ~~ DTI_total_score
  CRT_accuracy_rate ~~ DTI_total_score

  # -------------------------
  # SRSを予測
  # -------------------------
  SRS_total_score ~ CRT_accuracy_rate + AOT_score + DTI_total_score

  # -------------------------
  # ESBを予測
  # -------------------------
  GCBS_total_score ~ SRS_total_score + DTI_total_score
  PBS_total_score ~ SRS_total_score + DTI_total_score

  # -------------------------
  # GCBSとPBSの残差共分散
  # -------------------------
  GCBS_total_score ~~ PBS_total_score
'

# 推論戦略群ごとにSEMを推定
fit_strategy_group <- sem(
  model_strategy_group,
  data = standardized_data,
  group = "strategy_type",
  estimator = "MLR"
)

# 結果を表示
summary(
  fit_strategy_group,
  standardized = TRUE,
  fit.measures = TRUE
)
```
# 4つの推論戦略タイプ別に、SEMで推定された7本の回帰パスの係数・標準誤差・p値・標準化係数を取り出して表にする
```{r}
parameterEstimates(
  fit_strategy_group,
  standardized = TRUE
) %>%
  filter(
    op == "~",
    lhs %in% c(
      "SRS_total_score",
      "GCBS_total_score",
      "PBS_total_score"
    )
  ) %>%
  mutate(
    strategy_type = c("CEX", "SS", "Inter", "Other")[group]
  ) %>%
  select(
    strategy_type,
    lhs,
    rhs,
    est,
    se,
    pvalue,
    std.all
  )
```

# 各推論型のwald検定
```{r}
library(dplyr)
library(lavaan)

# ============================================================
# 1. 推論戦略タイプの順番を固定
# ============================================================

standardized_data <- standardized_data %>%
  mutate(
    strategy_type = factor(
      strategy_type,
      levels = c("SS", "CEX", "Inter", "Other")
    )
  )

table(standardized_data$strategy_type, useNA = "ifany")
```

```{r}
# ============================================================
# 2. 多母集団SEMのモデル
# ============================================================
model_strategy_group <- '

  # ----------------------------------------------------------
  # 外生変数間の共分散
  # ----------------------------------------------------------

  CRT_accuracy_rate ~~ AOT_score
  AOT_score ~~ DTI_total_score
  CRT_accuracy_rate ~~ DTI_total_score


  # ----------------------------------------------------------
  # SRSを予測
  # ----------------------------------------------------------

  SRS_total_score ~ CRT_accuracy_rate + AOT_score + DTI_total_score

  # ----------------------------------------------------------
  # GCBSを予測
  # ----------------------------------------------------------

  GCBS_total_score ~ SRS_total_score + DTI_total_score


  # ----------------------------------------------------------
  # PBSを予測
  # ----------------------------------------------------------

  PBS_total_score ~ SRS_total_score + DTI_total_score


  # ----------------------------------------------------------
  # GCBSとPBSの残差共分散
  # ----------------------------------------------------------

  GCBS_total_score ~~ PBS_total_score
'
```

```{r}
# ============================================================
# 3. 4群の多母集団SEMを推定
# ============================================================

fit_strategy_group <- sem(
  model_strategy_group,
  data = standardized_data,
  group = "strategy_type",
  estimator = "MLR"
)
```
```{r}
# ============================================================
# 4. 群の順番を確認
# ============================================================

lavInspect(
  fit_strategy_group,
  "group.label"
)
```

```{r}
# ============================================================
# 5. 4群のモデル適合度
# ============================================================

summary(
  fit_strategy_group,
  standardized = TRUE,
  fit.measures = TRUE
)
```

```{r}
# ============================================================
# 6. 各群のパス係数を一覧表示
# ============================================================

path_results <- parameterEstimates(
  fit_strategy_group,
  standardized = TRUE
) %>%
  filter(
    op == "~",
    lhs %in% c(
      "SRS_total_score",
      "GCBS_total_score",
      "PBS_total_score"
    )
  ) %>%
  mutate(
    strategy_type = lavInspect(
      fit_strategy_group,
      "group.label"
    )[group]
  ) %>%
  select(
    strategy_type,
    lhs,
    rhs,
    est,
    se,
    pvalue,
    std.all
  )

path_results
```

```{r}
# ============================================================
# 7. 4群間で「回帰パスがすべて等しい」モデルを作成
# ============================================================

fit_strategy_equal <- sem(
  model_strategy_group,
  data = standardized_data,
  group = "strategy_type",
  group.equal = "regressions",
  estimator = "MLR"
)
```

```{r}
# ============================================================
# 8. 自由モデルと等値モデルを比較
# ============================================================

anova(
  fit_strategy_group,
  fit_strategy_equal
)
```

```{r}
# ============================================================
# 9. AIC / BIC も確認
# ============================================================

fitMeasures(
  fit_strategy_group,
  c("aic", "bic", "cfi", "tli", "rmsea", "srmr")
)

fitMeasures(
  fit_strategy_equal,
  c("aic", "bic", "cfi", "tli", "rmsea", "srmr")
)
```

```{r}
# ============================================================
# 10. CEX vs SS のみを抽出
# ============================================================

data_CEX_SS <- standardized_data %>%
  filter(
    strategy_type %in% c("SS", "CEX")
  ) %>%
  droplevels()


# 群数・人数を確認
table(data_CEX_SS$strategy_type)
```

```{r}
# ============================================================
# 11. CEX vs SS の自由モデル
# ============================================================

fit_CEX_SS_free <- sem(
  model_strategy_group,
  data = data_CEX_SS,
  group = "strategy_type",
  estimator = "MLR"
)
```

```{r}
# ============================================================
# 12. CEX vs SS の回帰パス等値モデル
# ============================================================

fit_CEX_SS_equal <- sem(
  model_strategy_group,
  data = data_CEX_SS,
  group = "strategy_type",
  group.equal = "regressions",
  estimator = "MLR"
)
```

```{r}
# ============================================================
# 13. CEX vs SS のモデル比較
# ============================================================

anova(
  fit_CEX_SS_free,
  fit_CEX_SS_equal
)
```

```{r}
# ============================================================
# 14. CEX vs SS の適合度
# ============================================================

fitMeasures(
  fit_CEX_SS_free,
  c("aic", "bic", "cfi", "tli", "rmsea", "srmr")
)

fitMeasures(
  fit_CEX_SS_equal,
  c("aic", "bic", "cfi", "tli", "rmsea", "srmr")
)
```

```{r}
# ============================================================
# 15. CEX vs SS の各パス係数を確認
# ============================================================

path_results_CEX_SS <- parameterEstimates(
  fit_CEX_SS_free,
  standardized = TRUE
) %>%
  filter(
    op == "~",
    lhs %in% c(
      "SRS_total_score",
      "GCBS_total_score",
      "PBS_total_score"
    )
  ) %>%
  mutate(
    strategy_type = lavInspect(
      fit_CEX_SS_free,
      "group.label"
    )[group]
  ) %>%
  select(
    strategy_type,
    lhs,
    rhs,
    est,
    se,
    pvalue,
    std.all
  )

path_results_CEX_SS
```